【裁判字號】    99,審訴,222
【裁判日期】    990429
【裁判案由】    毒品危害防制條例
【裁判全文】
臺灣士林地方法院刑事判決             99年度審訴字第222號
公  訴  人  臺灣士林地方法院檢察署檢察官
被      告  甲○○
上列被告因違反毒品危害防制條例案件，經檢察官提起公訴（99
年度毒偵字第251 號），被告於本院準備程序中就被訴事實為有
罪陳述，經本院合議庭裁定由受命法官獨任行簡式程序審理，並
判決如下：
    主  文
甲○○施用第一級毒品，累犯，處有期徒刑拾月，扣案之注射針
筒貳支及葡萄糖包，均沒收。
    事  實
一、甲○○前因施用毒品案件，經臺灣新竹地方法院以88年度毒
    聲字第1422號裁定送觀察、勒戒後，認有繼續施用毒品之傾
    向，復經同法院以88年度毒聲字第1676號裁定令入戒治處所
    施以強制戒治，嗣因戒治成效經評定為合格，認無繼續戒治
    之必要，經同法院以89年度毒聲字第639 號裁定停止戒治，
    所餘戒治期間付保護管束，於民國89年8 月21日保護管束期
    滿，未經撤銷停止戒治，視為執行完畢，並經臺灣新竹地方
    法院檢察署檢察官以89年度戒毒偵字第96號為不起訴處分確
    定。復於前揭強制戒治執行完畢後5 年內之92年至94年間，
    因連續施用第一級、第二級毒品案件，經本院以94年度訴字
    第773 號判決分別判處有期徒刑8 月、6 月，應執行有期徒
    刑1 年確定；再因施用第一級毒品案件，經臺灣桃園地方法
    院以95年度訴字第2392號判決判處有期徒刑9 月確定，嗣經
    減刑為有期徒刑4 月又15日確定，再與上開所定應執行有期
    徒刑1 年接續執行，於96年8 月31日縮短刑期假釋出監，所
    餘期間付保護管束，於96年10月27日保護管束期滿未經撤銷
    假釋，視為執行完畢。詎甲○○猶不知悛悔，於前開強制戒
    治執行完畢釋放後5 年內再犯施用毒品罪，並經法院判處罪
    刑確定後，復基於施用第一級毒品海洛因之犯意，於99年1
    月19日下午1 至2 時許，在基隆市國光客運站公共廁所內，
    先將海洛因摻水及葡萄糖混合稀釋後，再以針筒注射方式，
    施用海洛因1 次。嗣於99年1 月21日下午1 時25分，為警持
    搜索票前往其位於臺北縣汐止市○○街71巷8 號1 樓住處執
    行搜索，當場扣得甲○○所有供施用海洛因所用之注射針筒
    2 支及葡萄糖3 包，經警採集其尿液送驗，因鑑驗結果呈嗎
    啡陽性反應，始查悉上情。
二、案經臺北縣政府警察局汐止分局報告臺灣士林地方法院檢察
    署檢察官偵查起訴，並經本院改依簡式程序審理。
    理  由
一、上揭犯罪事實，業據被告甲○○於警詢、偵查中、本院準備
    程序及審理時迭承不諱（參見偵卷第6 頁至第8 頁、第28頁
    至第29頁，本院卷第20頁、第24頁），又被告為警查獲後在
    警局所排尿液，經送台灣檢驗科技股份有限公司以酵素免疫
    分析法初驗後，再以氣相層析質譜儀法進行確認檢驗，結果
    呈嗎啡（即施用海洛因之代謝物）陽性反應，有該公司於99
    年2 月8 日出具之濫用藥物檢驗報告及臺北縣政府警察局汐
    止分局99年1 月移送毒品危害防制條例人犯尿液檢體編號對
    照表各乙紙在卷可稽（附於偵卷第15頁、第35頁）；此外，
    並有被告自承其所有供施用海洛因所用之注射針筒2 支及葡
    萄糖3 包扣案可佐。綜上，足認被告自白與事實相符，可以
    採信，本案事證至為明確，被告犯行堪予認定。
二、按毒品危害防制條例於92年7 月9 日修正公布，自93年1 月
    9 日施行，其中第20條、第23條將施用毒品之刑事處遇程序
    區分為「初犯」、「5 年內再犯」、「5 年後再犯」。依其
    立法理由之說明：「初犯」，經觀察、勒戒或強制戒治，應
    為不起訴處分或不付審理之裁定；經觀察、勒戒或強制戒治
    執行完畢釋放後，「5 年內再犯」者，因其再犯率甚高，原
    實施之觀察、勒戒及強制戒治既已無法收其實效，爰依法追
    訴或裁定交付審理。至於經觀察、勒戒或強制戒治執行完畢
    釋放，「5 年後再犯」者，前所實施之觀察、勒戒或強制戒
    治已足以遮斷其施用毒品之毒癮，為期自新及協助其斷除毒
    癮，仍用「初犯」規定，先經觀察、勒戒或強制戒治之程序
    。從而，依修正後之規定，祇於「初犯」及「5 年後再犯」
    2 種情形，有其追訴條件之限制，即須於初犯經觀察、勒戒
    或強制戒治釋放後，5 年內均無施用毒品之行為，始能認其
    前所實施之觀察、勒戒或強制戒治已足遮斷毒癮，而得於5
    年後再犯時，再予適用初犯之規定，重行觀察、勒戒等程序
    。倘5 年內已經再犯，經依法再為保安處分或追訴處罰，縱
    其第3 次（或第3 次以上）施用毒品之時間，在初犯之保安
    處分執行完畢釋放5 年以後，即與「5 年後再犯」之情形有
    別，且因已於「5 年內再犯」，顯見其再犯率甚高，原實施
    觀察、勒戒或強制戒治，已無法收其實效，自無再經觀察、
    勒戒及強制戒治之必要，應由檢察官逕行起訴，始符新法修
    正之本旨（最高法院95年第7 次刑事庭會議決議、95年度台
    非字第59號判決參照）。查被告前因施用毒品案件，經法院
    裁定送觀察、勒戒後，因認有繼續施用毒品之傾向，復裁定
    令入戒治處所施以強制戒治，於89年8 月21日執行完畢，復
    於前揭強制戒治執行完畢後5 年內之92年至94年間，因連續
    施用第一級、第二級毒品案件，經本院以94年度訴字第773
    號判決分別判處有期徒刑8 月、6 月，應執行有期徒刑1 年
    確定，並已執行完畢等情，有臺灣高等法院被告前案紀錄表
    在卷可稽，是本案被告所為施用毒品之犯行，距離前開強制
    戒治執行完畢釋放雖已逾5 年，惟被告在上開強制戒治執行
    完畢後5 年內，既已再犯施用毒品罪，並經追訴、處罰，揆
    諸前揭說明，其本次犯行即與毒品危害防制條例第20條第3
    項所稱之「5 年後再犯」有別，是公訴人依法追訴，於法並
    無不合，本院自應依法論科。
三、按海洛因為毒品危害防制條例第2 條第2 項第1 款所稱之第
    一級毒品。核被告甲○○所為，係犯毒品危害防制條例第10
    條第1 項之施用第一級毒品罪；其持有第一級毒品海洛因進
    而施用，持有毒品之行為為施用毒品之當然手段，不另論以
    持有毒品罪（最高法院74年度台上字第3404號判例意旨參照
    ）。又被告有如事實欄所載前案科刑及執行之情形，有臺灣
    高等法院被告前案紀錄表在卷可考，其於有期徒刑執行完畢
    後5 年內，故意再犯本案有期徒刑以上之罪，為累犯，應依
    刑法第47條第1 項之規定加重其刑。爰審酌被告曾因施用毒
    品犯行而送觀察、勒戒、強制戒治及法院判處罪刑確定，仍
    不知悛悔，復再施用毒品，顯見其無戒絕之決心，惟念其施
    用毒品乃戕害自己身心健康，尚未危及他人，且本次施用毒
    品犯行僅1 次，犯後坦承犯行，態度尚稱良好等一切情狀，
    量處如主文所示之刑，以示懲儆。公訴人具體求處有期徒刑
    1 年，固非無見，本院斟酌前開各情，認所求刑度尚嫌過重
    ，併此敘明。
四、扣案之注射針筒2 支及葡萄糖3 包，均係被告所有供本案犯
    罪所用之物，業據被告供明在卷，爰依刑法第38條第1 項第
    2 款之規定宣告沒收。至扣案之分裝袋1 包（經本院當庭勘
    驗共55個），被告否認係供本案施用毒品犯行所用，衡情被
    告既已坦承施用毒品犯行，並已坦承前開諭知沒收物品為其
    本案犯行所用之物，應無必要就涉及沒收與否之部分扣案分
    裝袋用途為不實陳述之必要，是被告所述應屬可採，該分裝
    袋55個應認與本案論罪科刑之被告施用第一級毒品海洛因犯
    行無關，爰不予諭知沒收，併此指明。
據上論斷，應依刑事訴訟法第273 條之1 第1 項、第299 條第1
項前段，毒品危害防制條例第10條第1 項，刑法第11條前段、第
47條第1 項、第38條第1 項第2 款，判決如主文。
本案經檢察官黃育仁到庭執行職務。
中    華    民    國    99    年     4    月    29    日
                  刑事第一庭法  官  吳祚丞
以上正本證明與原本無異。
如不服本判決應於收受判決後10日內向本院提出上訴書狀，並應
敘述具體理由；其未敘述上訴理由者，應於上訴期間屆滿後20日
內向本院補提理由書（均須按他造當事人之人數附繕本）「切勿
逕送上級法院」。
                            書記官  丁梅芬
中    華    民    國    99    年     4    月    29    日
附錄論罪科刑法條：
毒品危害防制條例第10條第1項
施用第一級毒品者，處 6 月以上 5 年以下有期徒刑。

司法院資訊處製作；財團法人民間司法改革基金會備份。
